---
title: "Projeto IV - Análise do banco de dados 'número de incêndios no Brasil'"
author: "Denise de Assis Paiva"
date: "20 de novembro de 2019"
output:
  html_document: default
  pdf_document: default
---

```{r setup, include=FALSE}
knitr::opts_chunk$set(echo = TRUE)
```

```{r, message=FALSE}
library(tm)
library(SnowballC)
library(wordcloud)
library(base)
```

Os dados referem-se aos focos de calor nos estados brasileiros de janeiro de 1998 a novembro de 2017, sendo as variáveis:

* Ano;
* Estado;
* Mês;
* Número;
* Período.

O objetivo do projeto é criar a a *wordcloud* dispondo de algumas variáveis. Para criar a *wordcloud* foram usadas apenas as variáveis *Estado* e *Mês*.

A seguir a leitura do arquivo:

```{r}
setwd("~/Mestrado UFLA/4 Semestre/Analise e Visualizacao de Dados/Projeto/Projeto IV")
dados <- read.csv2("rf_incendiosflorestais_focoscalor_estados_1998-2017.csv")
dados1 <- dados[,2:3] 
```

Primeiro passo, criar um corpus:

```{r}
(corpus <- VCorpus(VectorSource(dados1)))
```

Resumo dos dados:
```{r}
summary(corpus)
```

Matriz de frequência:
```{r}
(matriz_termos <- DocumentTermMatrix(corpus))
```

```{r}
matriz <- TermDocumentMatrix(corpus)

matriz <- as.matrix(matriz)
```


```{r}
palavras <- sort(rowSums(matriz),decreasing=TRUE)
palavras <- data.frame(word = names(palavras),freq=palavras)
palavras
```

```{r}
table(palavras$freq)

pal2 <- brewer.pal(7,"Greens")
max(palavras$freq)
```

Finaliza-se com a criação do *wordcloud*.

```{r}
wordcloud(palavras$word,
          palavras$freq, 
          min.freq=1,
          max.words=Inf,
          random.order = FALSE,
          rot.per=.1, 
          colors=pal2)
```


