---
title: "Projeto VI: Focos de calor nos estados brasileiros de 1998 a 2017"
author: "Denise de Assis Paiva"
date: "30 de setembro de 2019"
output:
  html_document:
    df_print: paged
  pdf_document: default
---

```{r setup, include=FALSE}
options(Encoding="UTF-8")

knitr::opts_chunk$set(echo = TRUE)
```

Os dados abaixo se referem aos números de focos de calor nos estados brasileiros de janeiro de 1998 a novembro de 2017 e estão disponíveis no site do Portal Brasileiro de Dados Abertos. Abaixo seguem os links para acesso: 

http://dados.gov.br/dataset/sistema-nacional-de-informacoes-florestais-snif/resource/949310f1-05bc-4f56-a63f-aef67aac6164

http://dados.gov.br/dataset/sistema-nacional-de-informacoes-florestais-snif

```{r, message=FALSE, include=FALSE}
library("tidyverse")
library("forcats")
library("lubridate")
library("qwraps2")
library("knitr")
library(xtable)
library("lmtest")
```

Na Tabela 1 encontram-se a descrição das variáveis.

|      Focos de calor no Brasil entre os anos de 1998 e 2017     |
|--------|-------------------------------------------------------|
| Ano    | Ano em que os focos de calor ocorreram                |
| Estado | Estado em que os focos de calor ocorreram             |
| Mês    | Mês em que os focos de calor ocorreram                |
| Número | Número de ocorrência de focos de calor                |

```{r}
setwd("C:/Users/Usuario/Documents/Mestrado UFLA/4 Semestre/Analise e Visualizacao de Dados/Projeto/Projeto VI")
dados<-read.csv("rf_incendiosflorestais_focoscalor_estados_1998-2017.csv",header=T,sep = ";")
glimpse(dados)
```

Tem-se 6454 observações com 5 variáveis como apresentado através da função *glimpse*.

\begin{table}[!htp]
	\centering
	\caption{Focos de calor no Brasil entre os anos de 1998 e 2017.}\label{MAPE}
	\vspace{0.2mm}
	\begin{tabular}{cc} \hline
		Variável  & Descrição \\ \hline
		Ano     & Ano em que os focos de calor ocorreram.  \\
		Estado  & Estado em que os focos de calor ocorreram.\\
		Mês     & Mês em que os focos de calor ocorreram.  \\
		Número  & Número de ocorrência de focos de calor. \\
		Período & Ano em que os focos de calor ocorreram, em formatação de data.\\
		
		\hline
	\end{tabular}
	\label{mape}
	
	Fonte: {Produzido pelo autor}
\end{table}


A seguir apresentam-se os totais de focos de calor no Brasil desde 1998.

```{r}
sum(dados$Numero)
```
Observa-se que durante o intervalo de janeiro de 1998 a novembro de 2017, houveram no Brasil 3.663.030 focos de calor. A seguir, serão apresentados os números de focos de calor por região no Brasil.


**Comparando o número de focos de calor entre as regiões do Brasil**

**Região Sudeste**

```{r}
dados_sudeste = dados%>%filter(Estado == "Minas Gerais"| Estado == "Rio de Janeiro"| Estado == "São Paulo"| Estado == "Espírito Santo")

ggplot(data=dados_sudeste,aes(x=Estado,y=Numero))+
  geom_bar(stat = "identity",fill= "red")+theme_classic()
```

Verifica-se que dentre os estados da região sudeste, Minas Gerais é o maior em relação ao número de focos de calor desde 1998 a 2017, seguido dos estados São Paulo, Rio de Janeiro e Espírito Santo.

**Região Sul**

```{r}
dados_sul = dados%>%filter(Estado == "Santa Catarina"| Estado == "Paraná" | Estado == "Rio Grande do Sul")
ggplot(data=dados_sul, aes(x=Estado, y=Numero)) +
  geom_bar(stat="identity",fill= "blue")+
  theme_classic()
```

Em relação a região sul do país observa-se que o estado com maior número de focos de calor é o Paraná, sendo que os estados de Santa Catarina e Rio Grande do Sul apresentaram números de focos de calor iguais a 27.209 e 29.891, respectivamente. 

**Região Centro-Oeste**

```{r}
dados_centro = dados%>%filter(Estado == "Mato Grosso"| Estado == "Mato Grosso do Sul"| Estado == "Distrito Federal" | Estado == "Goiás")
ggplot(data=dados_centro, aes(x=Estado, y=Numero)) +
  geom_bar(stat="identity",fill= "green")+
  theme_classic()
```

Comparando os estados da região centro-oeste, nota-se que o estado do Mato Grosso apresenta o maior número de focos de calor, além disso, Mato Grosso também apresenta o maior número em relação ao país (723.629), seguido do estado do Pará (638.042).

**Região Nordeste**

```{r}
dados_nordeste = dados%>%filter(Estado == "Alagoas"| Estado == "Bahia" | Estado == "Ceará"| Estado == "Maranhão"| Estado == "Paraíba"| Estado == "Piauí"| Estado == "Pernambuco"| Estado == "Rio Grande do Norte"| Estado == "Sergipe")
ggplot(data=dados_nordeste, aes(x=Estado, y=Numero)) +
  geom_bar(stat="identity",fill= "pink")+
  theme_classic()+scale_x_discrete(labels=abbreviate)
```

Sabe-se que a região nordeste possui o maior número de estados brasileiros, além disso, observa-se que os estados do Maranhão e Alagoas possuem o maior e menor número de focos de calor, sendo respectivamente 405.879 e 4.644, havendo uma discrepância em relação a esses estados. 


**Região Norte**

```{r}
dados_norte = dados%>%filter(Estado == "Acre" & Numero>0| Estado == "Amapá"| Estado == "Amazonas"| Estado == "Pará"| Estado == "Rondônia"| Estado == "Roraima"| Estado == "Tocantins")
ggplot(data=dados_norte, aes(x=Estado, y=Numero)) +
  geom_bar(stat="identity",fill= "orange")+
  theme_classic()
```

Para finalizar, a última região analisada foi a região norte. Verifica-se que o estado do Pará possui o maior número de focos de calor, seguido dos estados do Tocantins, Rondônia, Amazonas, Acre, Amapá e Roraima. 






